臺灣嘉義地方法院刑事判決　　　　　　　 96年度易字第756號
公　訴　人　臺灣嘉義地方法院檢察署檢察官
被　　　告　乙○○
上列被告因違反家庭暴力防治法等案件，經檢察官提起公訴（96
年度偵字第8458號、第8542號），本院判決如下：
    主  文
乙○○違反法院依家庭暴力防治法第十六條第三項所為禁止實施
家庭暴力、禁止騷擾之聯絡行為之裁定，處拘役伍拾玖日，如易
科罰金，以新臺幣壹仟元折算壹日。又違反法院依家庭暴力防治
法第十六條第三項所為禁止實施家庭暴力、禁止騷擾之聯絡行為
之裁定，處拘役肆拾日，如易科罰金，以新臺幣壹仟元折算壹日
。應執行拘役玖拾日，如易科罰金，以新臺幣壹仟元折算壹日。
    事  實
一、乙○○係甲○○之夫、丙○○之父，3人分別為家庭暴力防
    治法第3條第1款、第3款之家庭成員。乙○○前因對甲○○
    、丙○○實施家庭暴力行為，經本院依據家庭暴力防治法第
    16條第3項之規定，於民國96年10月17日裁定核發96年度暫
    家護字第80號暫時保護令，令乙○○不得對甲○○、丙○○
    實施家庭暴力，不得對甲○○、丙○○為騷擾之聯絡行為：
  (一)於96年10月23日18時40分許，乙○○於飲酒後，在嘉義縣民
    雄鄉北斗村440-1號住處內，因故與甲○○發生爭執，經甲○○報警，員警到場後，告知乙○○上揭民事暫時保護令之
    內容，並將民事暫時保護令提示予乙○○觀看，而乙○○於
    得知民事暫時保護令內容後，仍基於違反保護令之犯意，於
    民事暫時保護令有效期間之同日20時5分許前某時，以家中
    之尿壺朝甲○○丟擲未擲中，並以腳踢甲○○腹部，又為阻
    擋丙○○以照相機蒐證，欲搶下照相機，徒手勒住丙○○脖
    子，鬆手後到房間要搶下甲○○的電話，其見丙○○過來，
    復以腳踢丙○○膝蓋，致丙○○受有頸部腫痛及右膝挫傷之
    傷害（傷害部分未據告訴），而於甲○○以電話報案後，以
    甲○○所有之安全帽丟向甲○○，經甲○○以右手阻擋，並
    在員警未到時，又以拳頭毆打甲○○腹部、胸部多次，致甲○○受有腹部及右手挫傷之傷害（傷害部分未據告訴），胸
    部則未成傷，並出言辱罵甲○○三字經，而對甲○○、丙○○實施身體上不法侵害行為、騷擾之聯絡行為，及對甲○○
    實施精神上不法侵害行為，違反本院上開民事暫時保護令裁
    定。
  (二)另基於違反保護令及恐嚇之犯意，於上開民事暫時保護令有
    效期間之96年10月31日13時50分許，在上揭住處，因要求丙○○將甲○○外出工作騎走之機車報案遺失，為丙○○所拒
    ，竟對丙○○恫稱：如果妳不打電話報警的話，我就把東西
    砸過去等語，以此加害丙○○身體之事，使丙○○心生畏懼
    ，致生危害於安全，其見丙○○仍不從，即持家中之電風扇
    等物砸向丙○○書房窗戶，致窗戶玻璃破裂損壞（毀損部分
    未據告訴），而對丙○○實施精神上不法侵害行為、騷擾之
    聯絡行為，違反本院上開民事暫時保護令裁定。
二、案經丙○○就事實欄一(二)違反保護令部分訴由嘉義縣警察局
    民雄分局報請臺灣嘉義地方法院檢察署檢察官偵查起訴。
    理  由
一、按除簡式審判程序、簡易程序及刑事訴訟法第376條第1款、
    第2款所列之罪之案件外，第一審應行合議審判，刑事訴訟
    法第284條之1定有明文。本件被告乙○○所犯係屬刑事訴訟
    法第376條第1款所列之最重本刑3年以下有期徒刑之罪，依
    法獨任進行審理程序，合先敘明。
二、次按被告以外之人於審判外之言詞或書面陳述，除法律有規
    定者外，不得作為證據。當事人、代理人或辯護人於法院調
    查證據時，知有第159條第1項不得為證據之情形，而未於言
    詞辯論終結前聲明異議者，視為有前項之同意。被告以外之
    人於偵查中向檢察官所為之陳述，除顯有不可信之情況者外
    ，得為證據。刑事訴訟法第159條第1項、第159條之5第2項
    、第159條之1第2項分別定有明文。查檢察官、被告對於證
    人即被害人甲○○、丙○○於警詢時之陳述，未於言詞辯論
    終結前聲明異議，本院審酌其等言詞陳述作成時之情況，核
    無違法取證或其他瑕疵，認為以之作為證據為適當，是其等
    此部分之陳述，應有證據能力。又證人甲○○、丙○○於檢
    察官依法訊問並命具結之證詞，本院審酌其等於陳述時之外
    在環境及情況，並無顯有不可信之情況，從而其等此部分之
    證述，亦有證據能力。
三、訊據被告固供承於上開時地以安全帽丟向被害人甲○○，然
    矢口否認有何違反保護令及恐嚇之犯行，辯稱：伊沒有收到
    暫時保護令，甲○○和丙○○也沒有跟伊說暫時保護令已經
    核發下來了，伊不知道暫時保護令的內容。伊的手指因為工
    作斷掉，那有力量打甲○○，伊沒有用腳踢甲○○的腹部，
    也沒有用手打甲○○的胸部和腹部，伊只有拿安全帽丟甲○○，並沒有用尿壺砸甲○○，伊沒有用手勒住丙○○的脖子
    ，也沒有用腳踢丙○○的膝蓋。伊沒有恐嚇丙○○說如果不
    報案的話，就要把東西丟過去，也沒有用電風扇砸丙○○的
    窗戶，當天窗戶有破掉，是伊用手把窗戶弄破的，因為伊要
    換不一樣的云云。惟查：
  (一)上開事實欄一(一)之犯罪事實，業據證人甲○○、丙○○於警
    詢、偵查及本院審理時證述綦詳（見警卷第1卷第5-9、10-
    14頁、96年度偵字第8458號卷第10-13頁-下稱偵卷、本院卷
    第32-40頁），並有贓物認領保管單1份、照片6張、財團法
    人嘉義基督教醫院診斷證明書2份及本院96年度暫家護字第
    80號民事暫時保護令1份等在卷可考（見警卷第1卷第15-21
    頁），且經本院調閱上開民事暫時保護令卷宗核閱屬實。又
    被害人甲○○於96年10月23日18時40分許報警，員警到場後
    ，告知被告上揭民事暫時保護令之內容，並將民事暫時保護
    令提示予被告觀看一節，並據證人甲○○、丙○○於警詢、
    偵查及本院審理時證述綦詳（見警卷第1卷第7、12頁、偵卷
    第12頁、本院卷第34、38頁），是被告已得知民事暫時保護
    令內容，猶為上揭行為，其有違反民事暫時保護令之犯意甚
    明，足認被告確有違反保護令之犯行。
  (二)上開事實欄一(二)之犯罪事實，業經證人丙○○於警詢及本院
    審理時證述屬實（見警卷第2卷第6-8頁、本院卷第40-42頁
    ），另有現場照片3張及本院96年度暫家護字第80號民事暫
    時保護令1份附卷可憑（見警卷第2卷第11-14頁），且經本
    院調閱上開民事暫時保護令卷宗核閱無誤，足見被告確有違
    反保護令及恐嚇之犯行。
  (三)證人丙○○對於事實欄一(一)被告何時以腳踢其膝蓋一節，其
    於警詢時證稱：96年10月23日18時30分許，被告吵鬧並踢伊
    等語（見警卷第1卷第7頁），於偵查時結證稱：第1次報案
    前，他有用腳踹伊的右膝蓋，有瘀青等語（見偵卷第11頁）
    ，於本院審理時結證稱：第1次報案前，被告沒有踢伊，也
    沒有辱罵伊，他是踢伊媽媽，伊不確定有無踢到等語（見本
    院卷第39-40頁），其自身之證述，有不一致之處，然證人
    就問題之陳述，難免會受訊問者陳述問題之方式，及問題鋪
    陳之前後順序，而影響其回答之內容，且限於個人之記憶力
    ，及個人之陳述表達能力，自難期待證人之證詞能完全相符
    。是以證人丙○○就其自身證述之歧異處，既已證述如上，
    應以其於本院審理時之證述為可採。又卷附證人丙○○之診
    斷證明書固記載其係左膝挫傷（見警卷第1卷第20頁），然
    其於本院審理時結證稱：那時候醫生有幫伊看右腳，而且伊
    也有跟他說右腳，伊不知道診斷證明書為何寫左腳等語（見
    本院卷第40頁），且卷附照片丙○○受傷位置確係在右膝（
    見警卷第1卷第16頁），是診斷證明書應屬誤載，應認丙○○係受有右膝挫傷之傷害。至證人甲○○之診斷證明書上雖
    記載受有左大腿挫傷之傷害，惟其於本院審理時結證稱：那
    是10月22日被告對伊施暴，但是伊沒有報警，和23日這次沒
    有關係等語（見本院卷第35頁），故此部分傷勢與被告96年
    10月23日之犯行無涉，應併敘明。
  (四)綜上所述，被告前開所辯，顯係卸責之詞，不足採信。本件
    事證明確，被告上揭犯行均堪予認定。
四、論罪科刑部分：
  (一)本院96年度暫家護字第80號民事暫時保護令，係依據家庭暴
    力防治法第16條第3項規定所為之裁定，又家庭暴力指家庭
    成員間實施身體或精神上不法侵害之行為；騷擾指任何打擾
    、警告、嘲弄或辱罵他人之言語、動作或製造使人心生畏怖
    情境之行為，家庭暴力防治法第2條第1款、第3款分別定有
    明文。被告事實欄一(一)之行為，係對家庭成員間實施身體上
    、精神上不法侵害及騷擾之聯絡行為，被告事實欄一(二)之行
    為，係對家庭成員間實施精神上不法侵害及騷擾之聯絡行為
    。核被告事實欄一(一)所為，係犯家庭暴力防治法第61條第1
    款、第2款之違反保護令罪；事實欄一(二)所為，係犯家庭暴
    力防治法第61條第1款、第2款之違反保護令罪，及刑法第
    305條之恐嚇危害安全罪。
  (二)又被告與被害人丙○○係父女，2人為家庭暴力防治法第3條
    第3款之家庭成員，是被告事實欄一(二)對其故意實施精神上
    不法侵害之家庭暴力行為，而成立刑法之恐嚇危害安全罪之
    犯罪，屬家庭暴力防治法第2條第2款所稱之家庭暴力罪。又
    本院所核發之民事暫時保護令，係以一保護令命被告不得對
    被害人甲○○、丙○○實施家庭暴力，不得對於被害人甲○○、丙○○為騷擾之聯絡行為，雖被告違反之內容有2款，
    惟被告之行為僅係違反同一保護令之禁止裁定，應僅構成家
    庭暴力防治法第61條一罪，檢察官於起訴書法條漏列家庭暴
    力防治法第61條第2款禁止為騷擾之聯絡行為，尚有未合（
    本院開庭時已當庭告知）。被告事實欄一(二)所犯違反保護令
    罪及恐嚇危害安全罪2罪間，係1行為觸犯數罪名，為想像競
    合犯，應從一重論處違反保護令罪。被告所犯上開2次違反
    保護令罪，犯意各別，行為互殊，應予分論併罰。雖檢察官
    未就被告96年10月31日恐嚇之犯行提起公訴，惟此部分與上
    揭起訴並經本院判決有罪之違反保護令部分，有想像競合犯
    之裁判上一罪之關係，為起訴效力所及，本院自得併予審理
    （本院開庭時已當庭告知）。
  (三)爰審酌被告國小畢業之智識程度，僅因細故而為上揭犯行之
    犯罪動機，視法律及公權力於無物，行為之手段，對被害人
    甲○○、丙○○所造成之危害，及否認犯行之犯後態度，且
    尚未與被害人2人達成和解，求取諒解等一切情狀，各量處
    如主文所示之刑，及定其應執行之刑，並均諭知易科罰金之
    折算標準。未扣案之尿壺、安全帽、電風扇，雖係被告供本
    件犯罪所用之物，惟尿壺、電風扇係家中物品，而安全帽則
    係被害人甲○○所有，均非被告所有，業據被告、被害人甲○○及丙○○於本院審理時供述在卷（見本院卷第35、41、
    46頁），既非被告所有之物，爰不併予諭知沒收。
據上論斷，應依刑事訴訟法第284條之1、第299條第1項前段，家
庭暴力防治法第61條第1款、第2款，刑法第11條前段、第305條
、第55條、第51條第6款、第41條第1項前段，刑法施行法第1條
之1第1項、第2項前段，判決如主文。
本案經檢察官廖俊豪到庭執行職務。
中　　華　　民　　國　　96　　年　　12　　月　　20　　日
                  刑事第二庭  法  官     卓春慧
上列正本證明與原本無異。
如不服本判決，應於判決送達後十日內向本院提出上訴狀，上訴
書狀依法應敘述具體理由，如未敘述具體理由者，應於上訴期間
屆滿後二十日內補提理由書於本院（均應附繕本）。告訴人或被
害人如對於本判決不服者，應具備理由請求檢察官上訴，其上訴
期間之計算係以檢察官收受判決正本之日期為準。
中　　華　　民　　國　　96　　年　　12　　月　　24　　日
                              書記官     汪淑菁
附錄本案論罪科刑法條全文：
家庭暴力防治法第61條
違反法院依第14條第1項、第16條第3項所為之下列裁定者，為本
法所稱違反保護令罪，處3年以下有期徒刑、拘役或科或併科新
臺幣10萬元以下罰金：
一、禁止實施家庭暴力。
二、禁止騷擾、接觸、跟蹤、通話、通信或其他非必要之聯絡行
    為。
三、遷出住居所。
四、遠離住居所、工作場所、學校或其他特定場所。
五、完成加害人處遇計畫。
刑法第305條：
以加害生命、身體、自由、名譽、財產之事，恐嚇他人致生危害
於安全者，處2年以下有期徒刑、拘役或3百元以下罰金。
